【裁判字號】    97,易,125
【裁判日期】    970326
【裁判案由】    詐欺
【裁判全文】
臺灣雲林地方法院刑事判決               97年度易字第125號
公  訴  人  臺灣雲林地方法院檢察署檢察官
被      告  寅○○
上列被告因詐欺案件，經檢察官聲請簡易判決處刑（96年度偵字
第1427、1431號），本院認不宜以簡易判決處刑，改依通常程序
審理，嗣因被告就被訴事實為有罪之陳述，經本院合議庭裁定由
受命法官獨任適用簡式審判程序審理，判決如下：
    主  文
寅○○幫助意圖為自己不法之所有，以詐術使人將本人之物交付
，處有期徒刑肆月，如易科罰金，以新臺幣壹仟元折算壹日，減
為有期徒刑貳月，如易科罰金，以新臺幣壹仟元折算壹日。
    事  實
一、寅○○可預見提供本人所有之金融機構帳戶之存摺、提款卡
    及密碼予他人使用，他人可能利用該帳戶作為詐欺取財之匯
    款帳戶，以掩飾犯罪之不法所得，並逃避執法人員之查緝，
    竟容任所提供之帳戶可能被他人用以詐欺取財結果之發生，
    而基於幫助他人實施詐欺取財犯罪之不確定故意，於民國95
    年8 月29日，見自由時報所刊登收購帳戶之廣告後，即撥打
    電話詢問，並於同日下午1 時30分許，在高雄縣大樹鄉九曲
    堂郵局附近，同意以新臺幣（下同）1 萬8 千元之代價，將
    其前所申辦臺灣郵政股份有限公司鳳山郵局轄內大樹九曲堂
    郵局號0000000 號、帳號0000000 號帳戶之存摺、提款卡、
    印章及密碼等物，販售予不詳姓名、年籍之林姓成年男子，
    並先收受前金6 千元（尾款1 萬2 千元並未取得）。嗣辰○
    ○、楊宗德、陳健達等人所組成之詐欺集團成員輾轉取得寅
    ○○上開帳戶之存摺、提款卡、印章及密碼等物後，即共同
    基於意圖為自己不法所有之犯意聯絡，分別為下列行為：(1)
    由其中1 名成員於同年8 月20日左右，撥打電話予乙○○，
    偽以加入香港六合彩會員名義要求其匯款，致乙○○陷於錯
    誤，而依對方指示於同年9 月4 日前往嘉義縣布袋鎮過溝郵
    局匯款3 萬元（處刑書附表誤載為9 萬元）至寅○○上開帳
    戶內，旋經該集團成員提領一空。(2)由其中1 名成員於同年
    8 月底某日，在網路上以謝姓女子名義與子○○聊天，並佯
    稱：其母得大腸癌需要醫藥費，要從事援交等語，經子○○
    表示身上無錢加以拒絕後，該名成員又於同年9 月5 日，以
    同一女子名義在網路上向子○○佯稱：其母已去逝，現在學
    校老師為其申請出國讀書，將於同年月16日出國，但其身上
    僅剩1 千多元等語，而向子○○借款，致子○○陷於錯誤，
    而依對方指示於同年9 月13日（處刑書附表誤載為8 月）轉
    帳3 千元至寅○○上開帳戶內，旋經該詐欺集團成員提領一
    空。(3)由其中1 名成員於同年9 月14日晚上6 時許，在網路
    上以綽號「貝貝」之女子名義與戊○○聊天，並佯稱：要見
    面需先操作提款機，可以確定身分等語，致戊○○陷於錯誤
    ，而依對方指示於同日晚上11時46分23秒，至新竹縣竹東鎮
    ○○路87號竹東農會竹中辦事處操作自動提款機，因而轉帳
    9,090 元（處刑書附表誤載為1 萬元）至寅○○上開帳戶內
    ，旋經該詐欺集團成員提領一空。嗣經戊○○報警處理，及
    雲林縣警察局於同年10月30日分別至楊宗德位於雲林縣水林
    鄉尖山村頂尖山2 之26號住處、陳健達位於雲林縣水林鄉春
    埔村春埔93之2 號住處、辰○○位於雲林縣水林鄉春埔村山
    寮47之1 號住處等地執行搜索後，因而循線查獲上情。
二、案經刑事警察大隊偵查二隊及雲林縣警察局報告臺灣雲林地
    方法院檢察署檢察官偵查後聲請簡易判決處刑，並經本院改
    依通常程序審理。
    理  由
一、按本件被告寅○○所犯係死刑、無期徒刑、最輕本刑為3 年
    以上有期徒刑以外之罪，其於準備程序就前揭被訴事實為有
    罪之陳述，經受命法官告知簡式審判程序之旨，並聽取其與
    公訴人之意見後，本院認無不得或不宜改依簡式審判程序進
    行之情事，依刑事訴訟法第273 條之1 第1 項、第284 條之
    1 規定，裁定本件被告寅○○被訴部分由受命法官獨任進行
    簡式審判程序，合先敘明。
二、上揭犯罪事實，業據被告寅○○於警詢、偵訊及本院審理中
    均坦承不諱，並經告訴人乙○○、被害人子○○、戊○○分
    別於警詢中指述甚詳，並有被害人戊○○轉帳之竹東地區農
    會自動櫃員機交易明細表1 紙、財金資訊股份有限公司95年
    11月30日金訊業字第0950002752號函所附自動化服務機器跨
    行轉帳交易明細資料1 份、臺灣郵政股份有限公司鳳山郵局
    96年9 月7 日鳳營字第0960101331號函所檢送之被告寅○○
    上開帳戶之開戶基本資料及自95年7 月1 日起至同年10月31
    日止之客戶歷史交易清單各1 份、雲林縣警察局搜索扣押筆
    錄3 份、本院96年度訴字第111 號辰○○違反洗錢防制法案
    件判決書、臺灣雲林地方法院95年度偵字第5421號、96年度
    偵字第1427號陳健達、楊宗德詐欺案件之起訴書各1 份等件
    附卷可稽。綜上足認，被告寅○○前揭自白核與事實相符，
    應堪採為其有罪之證據，則被告寅○○上開幫助詐欺取財犯
    行，堪以認定。
三、核被告寅○○所為，係犯刑法第339 條第1 項詐欺取財罪之
    幫助犯，應依刑法第30條第2 項之規定，按正犯之刑減輕其
    刑。又其以1 提供帳戶之行為，供詐欺集團成員分次向乙○
    ○、子○○、戊○○等人詐取財物，係1 行為觸犯構成要件
    相同之數罪名，為同種想像競合犯。爰審酌被告寅○○因貪
    圖小利，竟提供帳戶予他人作為實施詐欺取財犯行之匯款帳
    戶，紊亂社會正常交易秩序，並使不法之徒藉此輕易取得犯
    罪贓款，檢警難以追查緝捕，致被害人乙○○、子○○、戊
    ○○分別受有3 萬元、3 千元及9,090 元之財產上損害，惟
    念其並無前科紀錄，有臺灣高等法院被告前案紀錄表1 份在
    卷足按，犯後亦坦承犯行，態度尚佳等一切情狀，量處如主
    文所示之刑，並諭知易科罰金之折算標準。又被告寅○○犯
    罪後，中華民國九十六年罪犯減刑條例業於96年7 月4 日公
    布，並於同年月16日施行，經查，其犯罪時間在96年4 月24
    日以前，且無該條例所規定不予減刑之除外情事存在，爰依
    該條例第2 條第1 項第3 款規定，於裁判時減其宣告刑2 分
    之1 如主文所示。
四、不另為無罪之諭知部分
  (一)聲請簡易判決處刑意旨另以：被告寅○○將上開帳戶交予辰
    ○○等詐欺集團成員使用，該詐欺集團成員即基於意圖為自
    己不法所有之犯意，以網路購物名義向被害人丑○○施行詐
    騙，致被害人丑○○陷於錯誤，而依對方指示於95年10月匯
    款1,200 元（處刑書附表誤載為3 千元）至被告寅○○上開
    帳戶內，因認被告寅○○此部分亦涉犯刑法第339 條第1 項
    詐欺取財罪嫌之幫助犯。
  (二)惟查，被害人丑○○就其遭詐騙過程，於警詢中陳稱：我在
    95年10月底在家上網路購買卸妝油，於晚間買家來信通知因
    故急須出國，因此想提早結束交易，並告之以hotmail 信箱
    連絡，且因雅虎帳號常故障，要求當日匯款，否則將轉賣他
    人，故於當日（95年10月22日）晚間19點匯款1,200 元至華
    南商業銀行帳號0000000000000 號帳戶，並於匯款當日晚間
    23點回信通知賣家已匯款，此後賣家並無回信等語，而其所
    述之匯款帳號並非被告寅○○所販售之上開帳戶甚明。且依
    前揭被告寅○○上開帳戶客戶歷史交易清單之記載，在被害
    人丑○○匯款之95年10月22日或翌日，該帳戶內亦無被害人
    丑○○所匯款之1,200 元入帳。是被害人丑○○遭詐欺取財
    之犯罪事實，顯與被告寅○○無關，聲請簡易判決處刑意旨
    認被害人丑○○係遭詐騙而匯款至被告寅○○上開帳戶乙節
    ，應屬誤會。
  (三)綜上所述，本院既查無證據足認被告寅○○有此部分幫助詐
    欺取財犯行，本應為此部分無罪之諭知，惟此部分如成立犯
    罪，與前揭有罪部分應有同種想像競合犯之裁判上1 罪關係
    ，爰不另為無罪之諭知。
五、同案被告吳南慶、王銘恩、郭明福、吳宗原、陳躍驞等人被
    訴部分已由本院以96年度易字第393 號及96年度港簡字第20
    0 號另行判決，同案被告丁○○、辛○○、庚○○、丙○○
    、癸○○、卯○○、壬○○、己○○、甲○○等人被訴部分
    另行審結。
據上論斷，應依刑事訴訟法第452 條、第273 條之1 第1 項、第
284 條之1 、第299 條第1 項前段，刑法第339 條第1 項、第30
條第1 項前段、第2 項、第55條、第41條第1 項，刑法施行法第
1條 之1 第1 項、第2 項前段，中華民國九十六年罪犯減刑條例
第2 條第1 項第3 款、第7 條，判決如主文。
本案經檢察官林豐正到庭執行職務。
中    華    民    國    97    年    3     月    26    日
                  刑事第一庭    法  官   王雅苑
以上正本證明與原本無異。
如不服本判決，應於判決收受後10日內，向本院提出上訴狀（須
附繕本）。
                                書記官   張簡純靜
中    華    民    國    97    年    3     月    26    日
附錄本案論罪科刑法條全文：
中華民國刑法第339 條第1 項
意圖為自己或第三人不法之所有，以詐術使人將本人或第三人之
物交付者，處5 年以下有期徒刑、拘役或科或併科1 千元以下罰
金。


司法院資訊處製作；財團法人民間司法改革基金會備份。
